臺灣新北地方法院民事判決
110年度建字第48號
原      告  永尚正工程有限公司

法定代理人  林世騫
訴訟代理人  黃聖堯律師
被      告  熊敏營造有限公司

法定代理人  陳坤煌
訴訟代理人  林明信律師
複  代理人  鄭信煌律師
上列當事人間請求給付工程款事件，經本院於民國111年9月6日
言詞辯論終結，判決如下：
    主      文
被告應給付原告新臺幣捌拾貳萬柒仟柒佰陸拾元，及自民國一百
一十年五月二十二日起至清償日止，按年息百分之五計算之利息
。
訴訟費用由被告負擔。
本判決於原告以新臺幣貳拾柒萬陸仟元為被告供擔保後，得假執
行。但被告如以新臺幣捌拾貳萬柒仟柒佰陸拾元為原告預供擔保
，得免為假執行。
    事實及理由
一、原告主張：
　㈠原告承攬被告富都星住宅新建工程之泥作工程（下稱系爭工
    程），並於民國108年12月25日簽訂「泥作工程合約書」（
    下稱系爭契約），雙方約定採由被告提供材料，原告負責施
    工之承攬模式，並約定依系爭契約第3條採實作實算，按實
    際施作驗收合格數量結算之，以及第4條付款方法，月結一
    次，並於當月月底結帳，次月底領票；票期：現金票等。惟
    原告已依約全部施工完畢，業於109年6月退場，並於施工過
    程中分別領款第1期至第4期款，而被告於每期分別保留10%
    之保留款未撥付，至第5期後，原告已開立發票向被告請款
    新臺幣（下同）509,043元，惟被告拒絕付款，原告於109年
    9月即催告被告付款，被告皆置之不理。然依系爭契約第18
    條第2項約定，及被告亦提出其與其業主保利開發建設有限
    公司（下稱業主）所簽訂之「協議書暨完工證明書」，並自
    認於111年1月7日完成驗收，既系爭工程之保固期限同被告
    與其業主之保固期限，則被告業主已免除其保固責任，是原
    告之保固款返還請求權條件已成就。
　㈡原告得向被告請求款項如下：第一期之請款金額為311,850元
    、保留款（約10%）為31,185元。第二期請款金額為588,263
    元，惟因雙方於實際計算施工數量後，未達第二期發票所示
    之請款數量，是以雙方以折讓單之方式處理已先開立之發票
    ，退折讓之金額為311,848元，故第二期實際入帳金額為248
    ,743元、保留款（約10%）為27,672元。第三期請款金額為4
    36,611元、保留款（約10%）為43,691元。第四期請款金額
    為2,161,394元、保留款（約10%）為216,169元。第五期請
    款金額為509,043元，合計應付金額為4,007,161元（計算式
    ：311,850元＋588,263元＋436,611元＋2,161,394元＋509,043
    元＝4,007,161元），未給付保留款合計318,717元（計算式
    ：31,185元＋27,672元＋43,691元＋216,169元＝318,717），已
    給付金額為3,179,401元（計算式：280,665元＋248,743元＋3
    92,920元＋972,597元＋972,628元＋311,848元〈退折讓金額〉＝3
    ,179,401元），尚積欠之金額為827,760元（計算式：4,007
    ,161元－3,179,401元＝827,760元）。是被告除第一至第四期
    之保留款共318,717元外，第五期之估驗付款金額509,043元
    亦未給付，總計827,760元工程款未付予原告。
　㈢依系爭契約第4條約定之付款辦法，可知兩造間之付款約定，
    皆未約定原告應提出「竣工報告單」作為被告付款之條件，
    是被告就其給付工程款義務與請求原告提出「竣工報告單」
    之部份，不得主張同時履行抗辯。又系爭工程之請款項目分
    為二部份，一為每月結算之付款，即實務所稱之估驗計價付
    款(與驗收合格無關)；二為保留款，此為每期請款中保留10
    %之保留款，而被告亦自承有保留第一至四期之保留款無誤
    。而保留款之付款條件依系爭契約第18條第2項之約定，原
    告之保固期限同被告與被告業主之保固期限，且保固期滿檢
    驗合格後被告應退還保固金。而兩造間於第一至四期估驗付
    款之慣例，皆在被告確認數量無誤，通知原告提出發票、請
    款單後即依合約估驗付款。詎被告就第五期之款項拒不付款
    之餘，於已收受原告之第五期發票後，被告已計入其年度支
    出之會計帳並報稅完成，原告亦因此已繳納完該期之營業稅
    金額，詎被告竟臨訟辯稱原告需提出「竣工報告單」始得請
    款，並辯稱第五期工程全部未施作云云，實已違反兩造契約
    約定與誠信原則甚明，且依工程實務慣例及至兩造契約約定
    ，估驗付款之目的係在於確認施工數量而與驗收合格與否無
    涉。
　㈣原告否認有被告辯稱所謂原告「放管」情事，以致被告需另
    行委由鼎昌工程行施工部分，被告提出被證2-1至被證2-4之
    文書資料，其中諸多工項非為被告有交由原告施工之工程項
    目。因系爭工程之性質為「實作實算」之計價方式，被告有
    交由原告承攬施工之項目，則原告始能請款，且被告始須付
    款。但並非所有原證7價目表所示之工程，被告皆有交由原
    告施工。因此系爭契約中之「價目表」只作為兩造間實作實
    算時計價工程款之單價依據，亦即於結算工程款時只要計算
    施工數量，再乘以價目表之單價後即可結算出總工程款。又
    被告於「原告請款工項與被告另發包施作工項之比較說明」
    表（下稱系爭施工工項比較表）分別以「原證6請款工項」
    及「原證7價目表(總表)」之工項比對被證2-1之價目表即被
    告委請鼎昌工程行即賴英豐施工之工項內容，在邏輯上必定
    會有重疉相同之工項，且「原證7價目表(總表)」與被證2-1
    之「價目表」根本為相同項目之內容，顯係被告故意錯置合
    約「價目表」所列工項與實際有交由原告施工之工程項目之
    概念。又前開被證2-1之「價目表」與原證7之價目表內容相
    同，故結論上一定會包含原證6、原證10之施工項目。是被
    告提出被證2-1至被證2-4等主張原告有未施工之項目，故被
    告始交由鼎昌工程行施工，即可知完全為邏輯錯誤之主張，
    且與事實不符。再者，「原證7價目表」係作為「單價」約
    定之依據，不代表「價目表」列舉之項目即為原告施工之項
    目，應以被告有實際交由原告施工之項目為準。而系爭工程
    中自始由被告交予原告施工之工程項目僅有原證6及原證10
    所示請款單中所示項次1到項次10之項目，其他工程項目若
    被告找其他公司施工，因被告從未交由原告施工，對原告而
    言，嗣後被告將該等項目交付予其他人施作，皆屬被告嗣後
    自行追加之工程，原告未施作也從未請款。除原證6可證原
    告第5期施工之數量外，原證9即原告於施作第5期工程之「
    施工人員出工表」（下稱系爭出工表），由出工人員於系爭
    出工表簽名簽到之記錄，可看出被告自109年7月1日至109年
    8月5日期間各施工日期之出工數，再對照原證6之施工數量
    ，可相互印證原告第五期之施工事實。另原告於施作系爭工
    程C棟部分完工後，於109年6、7月左右，被告為趕工D棟而
    請求原告協助施工系爭工程D棟部分之泥作工程，斯時鼎昌
    工程行亦同時在D棟施工。嗣被告一直未給付原告C棟之工程
    款，是原告於施工至109年8月後即退場，已施工之D棟部分
    工程被告亦不承認，原告也未就D棟施工部分向被告請求付
    款。
　㈤另被告稱其因原告「放管」造成其遭業主罰款60萬元，並請
    求自原告於本件請求之工程款中抵銷部分，因被告所主張原
    告「放管」之事，未提出其有「催告」之證據，且被告另行
    發包予鼎昌工程行之新增工項，並非原告原施工之項目，與
    原告無涉，既被告未舉證原告有可歸責之事由，則被告另行
    發包予鼎昌工程行之施工項目或遭業主罰款60萬元之部分，
    皆不可歸責於原告，被告此部份之抵銷抗辯即無理由。又被
    告於該「富都興住宅工程」之總承攬營造工程款達近1億2仟
    萬元，原告承攬之系爭工程僅為其中之極小部分，非集合住
    宅營建工程之「要徑工程」項目，是被告稱因原告之系爭工
    程而導致被告全部營造工程遲延，完全有違工程常態與經驗
    法則，且被告亦未舉證因果關係，被告主張因原告之系爭工
    程遲延導致其遭業主罰款60萬元，並主張抵銷，全無足採。
　㈥依工程款給付請求權及承攬契約之法律關係，聲明：被告應
    給付原告827,760元整，及自支付命令送達被告之翌日起至
    清償日止，按年息百分之5計算之利息；並願供擔保，請准
    宣告假執行。
二、被告則以：
　㈠原告應就其主張系爭工程已完工且驗收完畢負舉證責任：
　⒈依系爭契約第16條約定，本系爭工程全部施作完成，乙方應
    向甲方提出「竣工報告單」，據此，原告主張施作完各工項
    進度時，本應提交各期完工照片、請款書等資料，在全部完
    工時更應提出「竣工報告單」等完工資料，報請被告驗收合
    格後，被告始須付款。惟原告在工程進行中，總以人情壓力
    ，不依系爭契約之約定提出完工照片、請款書等資料，即要
    求被告先行付款，原告並無明確指明係已完成哪部份之工程
    ，均為概略以進度有到一定程度就央請被告先部分付款。因
    被告不闇法律並考量人情因素，未徹底貫徹契約約定，嚴格
    要求需有詳細的施工進度證明資料，就給付第一至四期之款
    項（但均有保留10%）。然縱認被告已付款第一至四期部分
    ，亦無從進一步認定原告已全部完工。
　⒉又原告自稱於109年6月完工後退場，然斯時系爭工程現場七
    零八落，絕非已完工之狀態，實際上，係被告遭原告「放管
    」（工程術語，意指承包商在工程作到一半就撤場並失去聯
    絡，放任業主自行收尾），被告絕無給付工程款之義務。再
    者，原告自陳於109年6月就已完工退場，依常理，豈可能遲
    遲未見其提出「竣工報告單」等完整之請款依據，卻於時隔
    近1年後之110年5月間才提出本件支付命令之聲請，概稱早
    就全部完工、請求被告給付全部工程款，由此益見被告前揭
    所辯，並非虛妄。
　㈡本件因原告放管之故，被告多次委請鼎昌工程行即賴英豐進
    場施作至完工，且由於原告施工內容瑣碎零散，而多次簽約
    施作，合計金額為2,807,002元（計算式：284,261元＋925,6
    91元＋1,229,550元＋367,500元），被告損失慘重，因此獲業
    主體諒免除保固責任。且被告委請鼎昌工程行之合約工項即
    被證2-1之價目表對照原告歷來之請款工項，有諸多顯然是
    相同之工項，可證係因原告未施作，致被告另行發包他人完
    成。
　㈢被告否認系爭出工表之形式真正，系爭出工表為原告單方製
    作之文書，且原告自承本件工程於109年6月完工退場，然而
    出工紀錄竟為109年7月1日至109年8月5日間者，顯然自相矛
    盾。再者，正因原告退場放管之故，被告在109年7月27日已
    與鼎昌工程行簽訂泥作工程合約，豈有可能相同工項由兩組
    工班同時施作?又系爭出工表僅有出工人員姓名，與原證6之
    工項對照根本看不出二者之關聯性，證明系爭出工表之內容
    顯不可採。另原告主張系爭工程C棟係至6月完工，但系爭出
    工表為7、8月之出工表，本件請求也是C棟的款項，此部分
    顯自相矛盾。
　㈣另依系爭契約第20條第7款「因乙方施工不當或延誤或其他因
    素，致使業主對甲方實施罰扣款，甲方亦於當期工程款計價
    實施罰扣款作業」，被告因遭原告「放管」之故，整起工程
    延宕遭業主扣款60萬元，應於原告之工程款中扣款。退步言
    之，倘鈞院認本件被告有應給付原告之工程款者，原告主張
    於60萬元之範圍內予以抵銷。
　㈤聲明：原告之訴及假執行之聲請均駁回；如受不利判決，願
    供擔保請准宣告免為假執行。
三、兩造不爭執事項：（見本院卷第139、140頁）
　㈠原告承攬被告系爭工程，並於108年12月25日簽訂系爭契約，
    雙方約定採實作實算之計價模式，並約定由被告提供材料、
    原告負責施工之承攬模式。
　㈡系爭工程原告共分五期向被告請款。
四、爭執要旨：（見本院卷第140頁）
　㈠被告已給付原告之工程款金額是否合計為3,179,401元？
　㈡原告請求被告給付第一至四期之保留款318,717元與第五期工
    程款509,043元，是否有理？
五、本院之判斷：
  ㈠被告已給付原告之工程款金額是否合計為3,179,401元？
  ⒈經查，被告於111年4月19日本院審理時陳稱：「（問：本件
    就系爭工程原告是否向被告做了五期請款？）對。」、「（
    問：上開五期請款中第一期到第四期部分，被告有給付？）
    除了保留款部分，都有給付。第五期款項沒有給付。」、「
    （問：就原告（筆錄誤繕為被告）第一期到第四期請款部分
    ，有施作請款單上的數量，被告有無爭執？）不爭執。」（
    見本院卷第178、179頁），可知被告就原告於系爭工程第一
    期到第四期請款之數量與金額，並不爭執，且就原告第一期
    到第四期請款之金額，除了保留款部分，被告業已給付。從
    而，依原告主張系爭工程第一期之請款金額為311,850元、
    保留款（約10%）為31,185元；第二期請款金額為588,263元
    ，惟因雙方於實際計算施工數量後，未達第二期發票所示之
    請款數量，是以雙方以折讓單之方式處理已先開立之發票，
    退折讓之金額為311,848元，故而第二期之實際入帳金額為2
    48,473元、保留款（約10%）為27,672元；第三期請款金額
    為436,611元、保留款（約10%）為43,691元；第四期請款金
    額為2,161,394元、保留款（約10%）為216,169元。亦即，
    原告第一期到第四期請款金額分別為311,850元、588,263元
    、436,611元、2,161,394元，共計3,498,118元（計算式：3
    11,850元＋588,263元＋436,611元＋2,161,394元＝3,498,118元
    ），保留款分別為31,185元、27,672元、43,691元、216,16
    9元，共計318,717元（31,185元＋27,672元＋43,691元＋216,1
    69元＝318,717元），因被告就原告第一期到第四期請款之金
    額，除了保留款部分，被告業已給付，故被告已給付原告之
    金額合計為3,179,401元（計算式：3,498,118元－318,717元
    ＝3,179,401元）。  
　㈡原告請求被告給付第一至四期之保留款318,717元與第五期工
    程款509,043元，是否有理？ 
　⒈經查，系爭契約第3條約定之工程款：「約NT4,005,780元（
    含稅）。採實作實算，依報價單所列單價，按實際施作驗收
    合格數量結算之，乙方不得以進場材料數量請求核計工程款
    ，本合約記載之總概估金額及數量僅供參考，付款方式詳如
    付款辦法。」；又系爭契約第18條之工程保固第1、2項：「
    1.本工程自全部完工正式驗收合格之日起，由乙方提供工程
    保固。同時由乙方開立保固支票或銀行本票（相當合約總價
    款10%）予甲方。2.本工程之保固期自正式驗收合格之次日
    起計，保固期限同甲方對業主之保固年限，…。保固期滿檢
    驗合格後，退還保固保證金，…。」等語（見本院卷第53頁
    ）；及系爭契約之付款辦法第1條計價：「保留款：每期保
    留款10%，俟工作完成並經甲方及甲方業主正式驗收核實相
    對付款轉為保固金，（開立公司本票）甲方與業主合約規定
    之年限。」；系爭契約之付款辦法第3條請款：「請款前檢
    具請款單、發票及相關計算式及進貨、施工照片，出廠證明
    等計價之資料憑證送交工地工務所。請款憑證、單據不全者
    甲方得不予受理。」（見本院卷第59頁），可知系爭工程兩
    造約定以實作實算方式計算工程款，即系爭工程最後結算之
    總價，係依契約之報價單所列單價，按實際施作驗收合格數
    量結算。且系爭契約亦約定原告於工程進行中，得每月檢附
    相關計價資料向被告申請估驗計價請款，被告並得保留各期
    估驗款之10%作為保留款，該10%保留款俟工作完成，並經被
    告及被告業主正式驗收後，可以直接轉為保固金，或由原告
    開立同額之保固支票或銀行本票後再給付，保固期限同被告
    對業主之保固年限，保固期滿檢驗合格後，退還保固保證金
    。
　⒉原告主張：第一至五期估驗款合計應付金額為4,007,161元，
    被告已給付之金額為3,179,401元，故未付金額為827,760元
    ，該827,760元包含第一至四期之10%保留款318,717元，與
    第五期工程款509,043元等語。則依被告所提出與業主於110
    年7月5日所簽署之協議書第4點：「乙方（即被告）所有工
    程須於110年7月20日，驗收通過並點交於甲方（即業主），
    甲方同意乙方人員撤離本案。因本案虧損甚鉅，保固由甲方
    自行處理。」等情，有該協議書佐卷可考（見本院卷第107
    頁），與被告提出之111年1月7日完工證明書觀之（見本院
    卷第108頁），可知富都星住宅新建工程業已完工並點交予
    業主，即系爭工程不論原告有無施作完成，或是被告及業主
    是否有進行驗收，原告已無需再進場施作泥作工程，原告僅
    於其已施作完成之工程發生瑕疵時或有應履行之保固責任時
    才會進場進行修復。因此，兩造所約定之10%保留款，依系
    爭契約約定，原本應直接轉為保固金，或由原告開立同額之
    保固支票或銀行本票後再給付，保固期限同被告對業主之保
    固年限，於保固期滿檢驗合格後，始退還保固保證金。惟因
    業主與被告已協議保固由業主自行處理，被告對於業主已無
    保固責任，原告亦無庸負擔保固責任，故原告自得向被告請
    求轉為保固金之第一期到第四期之保留款。至原告是否有未
    施作完成部分，因兩造約定以實作實算方式計算工程款，倘
    若係屬原告並未施作之工作項目，原告自不得請求未施作完
    成部分之工程款，至於已施作完成部分是否有瑕疵，僅係被
    告得否請求損害賠償與減少報酬之問題，詳如後述。從而，
    因原告第一期到第四期請款金額共計3,498,118元，保留款
    分別為31,185元、27,672元、43,691元、216,169元，共計3
    18,717元，被告就原告第一期到第四期請款之金額，除了保
    留款318,717元以外，其餘第一期到第四期請款金額被告業
    已給付，均如前述。故原告請求被告給付系爭工程第一期到
    第四期之保留款318,717元，應屬有理。
　⒊原告主張：已依約全部施工完畢，且於109年6月退場，而至
    第五期時，原告已開立發票向被告請款509,043元，惟被告
    拒絕付款等語，並提出109年8月6日金額為509,043元之統一
    發票、請款單、LINE通訊軟體對話內容為證（見本院卷第65
    、91、251至255頁）為證，此雖為被告所否認，而依證人潘
    泰睿（即被告之副總經理）於本院審理時具結證稱：「（問
    ：本件原告公司總共有五次請款，前面四次請款，第五次則
    是完全沒有付款，證人是否清楚為何第五次沒有付款？）答
    ：清楚，因為6月份的時候原告公司幾乎退場了，沒有派什
    麼人進來，現場沒有進度，因此我認為原告公司沒有施作這
    些工作量，因此沒有付款。」、「（問：（提示原證7、本
    院卷第157、158頁）證人可否指出系爭工程被告交付給原告
    施作的項目有哪些？）這些全部都是原告公司應該做的，這
    是簽約的內容。」、「（問：證人是否知悉原告施工的棟別
    ？）C棟。」等語（見本院卷第216、217頁），又證人許惠
    雅於本院審理時具結證稱：「（問：請提示原證6及原證10
    ，請問證人該請款單是不是你所製作？請問其這些請款施工
    的棟別是何棟？其中之施工數量是如何得來？（提示本院卷
    第91頁、167-173頁並告以要旨））都是我做的，全部是請
    領C棟部分，數量是被告的監工人員告訴我的，這是他們現
    場測量數量，經過三個人員確認後才告訴我的，是被告的劉
    世斌副理、邱坤榮主任、蔡銘鍇文書。」、「（問：請問就
    系爭泥作工程除了原證6及原證10上所示之項次1到項次10的
    工程項目外，被告有無再交付原告其他施工項目之工程？（
    提示本院卷第91頁、167-173頁並告以要旨））C棟基本上就
    是上開請款單上項目，就C棟部分沒有再交付其他項目。就D
    棟部分另外有去施作。」、「（問：請問系爭C棟泥作工程
    大約在何時完工？）109年6月完工。」、「（問：提示今日
    庭呈原證11的LINE對話內容，這截圖是你對話記錄？是與何
    人對話記錄？）我跟蔡銘鍇的對話記錄，蔡銘鍇LINE的名字
    為KTSAI，內容是討論請款金額、數量及向公司請款金額是
    否正確。」、「（問：提示原證11第3頁的計價單三張圖，
    是否為前開原證11對話記錄文件內容的放人？（提示並告以
    要旨））是，原證11對話內容的三張圖表為同一張計價單。
    」、「（問：提示原證11第3頁是第幾期的請款單？金額為
    多少？）這是我第五期的請款單，金額為509043元。」等語
    （見本院卷第239、241頁）。從而，由證人潘泰睿之證詞，
    可知原告施工的棟別為C棟，因被告認為109年6月份原告退
    場後，並未施作第五期請款單上之工作項目數量，故沒有給
    付原告第五期之請款。惟由證人許惠雅前開證述內容，可知
    原告於109年6月份退場後，已完成C棟被告所交付之工作項
    目，就第五期請款單上之工作項目數量，曾透過LINE通訊軟
    體，與被告公司人員蔡銘鍇討論計價單數量與請款金額，並
    確定第五期的請款金額為509,043元。因此，雖然證人潘泰
    睿與證人許惠雅之證詞，就原告是否已施作完成第五期請款
    單上之工作項目數量，尚有衝突。然依證人許惠雅與被告公
    司人員蔡銘鍇於109年8月15日之LINE通訊軟體對話內容，雙
    方曾就第五期請款之工作項目數量、金額進行討論，證人許
    惠雅並於第5次估驗計價單上以紅色線條劃記請款之項目與
    金額，經被告公司人員蔡銘鍇回覆：「對」等語（見本院卷
    第253頁），而該第5次估驗計價單之金額即為509,043元，
    顯然證人許惠雅之上述證詞應較為可信，足認原告於第五期
    得請求之工程款為509,043元，故原告請求被告給付第五期
    工程款509,043元，應屬有理。
　⒋按承攬人具有專業知識，修繕能力較強，且較定作人接近生
    產程序，更易於判斷瑕疵可否修補，故由原承攬人先行修補
    瑕疵較能實現以最低成本獲取最大收益之經濟目的。是以民
    法第495條雖規定，因可歸責於承攬人之事由，致工作發生
    瑕疵者，定作人除依同法第493條及第494條規定請求修補或
    解除契約，或請求減少報酬外，並得請求損害賠償。惟定作
    人依此規定請求承攬人賠償損害仍應依同法第493條規定先
    行定期催告承攬人修補瑕疵，始得為之，尚不得逕行請求承
    攬人賠償損害，庶免可修繕之工作物流於無用，浪費社會資
    源（最高法院95年度台上字第2474號判決、96年度台上字第
    2070號判決、98年度台上字第721號判決要旨參照）。則依
    系爭契約第16條完工驗收第4項略以：「乙方就工程上缺失
    ，如無法於期限內改正完畢，甲方得另行招商或逕行處理，
    所產生之材料、人工、運輸及管理費用均由乙方全額負擔，
    …。」（見本院卷第52頁），可知兩造約定原告就系爭工程
    上之缺失，應於期限內改正完畢，如無法於期限內改正完畢
    ，被告得另行招商或逕行處理，所產生之材料、人工、運輸
    及管理費用均由原告全額負擔。從而，本件被告雖抗辯本案
    因原告「放管」之故，被告多次委請第三人鼎昌工程行即賴
    英豐進場施作至完工，被告損失慘重等語。惟因被告並未提
    出曾先行定期催告原告修補施工缺失之證明，被告尚不得逕
    行請求原告賠償損害。且被告亦未明確說明與證明委請第三
    人進場施作，確係針對原告第一期至第五期請款內容之施作
    缺失進行改善，是被告所辯，自無可採。
　⒌再查，系爭契約第5條第2項約定：「完工期限：配合業主及
    甲方要求，依乙方提出經甲方核定之工程進度表訂工作天內
    如期完工。」（見本院卷第48頁）；系爭契約第20條第1條
    約定：「乙方逾時開工、完工、或未依工程進度施工、延誤
    工期、停工、未依期限改善工程缺失等等，除依合約相關條
    款處理外，另依逾期日數，每逾一日處以合約工程款總價千
    分之五之違約金；另經甲方通知進場或遲延進場之日數亦同
    。」（見本院卷第54頁），可知系爭工程之完工期限，係配
    合業主與被告要求，並依原告提出經被告核定之工程進度表
    訂工作天內如期完工。倘若原告延誤工期時，應依逾期日數
    ，每逾一日處以合約工程款總價千分之五之違約金。本件被
    告固辯稱：因遭原告「放管」之故，整起工程延宕遭業主對
    被告扣款60萬元，應於原告之工程款中扣款，並主張於60萬
    元之範圍內予以抵銷等語，並提出其與業主於110年7月5日
    所簽署之協議書為證（見本院卷第107頁），惟依該協議書
    之內容，僅得證明被告確實因逾期而遭業主扣罰60萬元，至
    於該逾期之原因是否係可歸責於原告，協議書上並無記載，
    而無從由該協議書得知。且系爭契約業已約定工程延宕，應
    依逾期日數，每逾一日處以合約工程款總價千分之五之違約
    金，而本件被告並未提出系爭工程之工程進度表，亦未說明
    因可歸責於原告之逾期日數為多少，即並未舉證證明原告確
    實有延誤工期之情形，被告所辯，即難採信。 
　㈢綜上，原告得請求之系爭工程第一期到第四期之保留款為318
    ,717元，第五期工程款509,043元，合計827,760元（計算式
    ：318,717元＋509,043元＝827,760元）。
　㈣末按給付有確定期限者，債務人自期限屆滿時起，負遲延責
    任。給付無確定期限者，債務人於債權人得請求給付時，經
    其催告而未為給付，自受催告時起，負遲延責任。其經債權
    人起訴而送達訴狀，或依督促程序送達支付命令，或為其他
    相類之行為者，與催告有同一之效力，民法第229條第1項及
    第2項分別定有明文。又遲延之債務，以支付金錢為標的者
    ，債權人得請求依法定利率計算之遲延利息。但約定利率較
    高者，仍從其約定利率。應付利息之債務，其利率未經約定
    ，亦無法律可據者，週年利率為百分之5，民法第233條第1
    項及第203條亦有明文。經查，本件支付命令係於110年5月2
    1日送達被告之情，有本院非訟中心送達證書在卷可憑（見
    本院110年度司促字第12780號卷第37頁）。則原告請求827,
    760元自起訴狀繕本送達翌日即110年5月22日起至清償日止
    ，按年息百分之5計算之利息，洵屬有據，應予准許。
六、綜上所述，原告依系爭契約之法律關係，請求被告給付827,
    760元，及自110年5月22日起至清償日止，按年息百分之5計
    算之利息，為有理由，應予准許。兩造陳明願供擔保，聲請
    宣告假執行及免為假執行，合於法律規定，爰分別酌定相當
    之擔保金額宣告之。
七、本件判決之基礎已臻明確，兩造其餘之攻擊防禦方法、未經
    援用之證據，經本院斟酌後，認均不足以影響本判決之結果
    ，爰不逐一詳予論駁，併此敘明。
八、據上論結，本件原告之訴為有理由，依民事訴訟法第78條、
    第390條第2項、第392條第2項，判決如主文。
中　　華　　民　　國　　111 　年　　10 　　月　　7　　日
                  民事第五庭  法　官　鄧雅心
以上正本係照原本作成。
如對本判決上訴，須於判決送達後20日內向本院提出上訴狀。如
委任律師提起上訴者，應一併繳納上訴審裁判費。
中　　華　　民　　國　　111 　年　　10 　　月　　7　　日
                            書記官　賴峻權